【裁判字號】    97,再,27
【裁判日期】    970806
【裁判案由】    贈與稅
【裁判全文】
臺中高等行政法院裁定
                                     97年度再字第00027號
聲  請  人  甲○○
相  對  人  財政部臺灣省中區國稅局
代  表  人  乙○○
訴訟代理人  丙○○
上列聲請人因與相對人財政部台灣省中區國稅局間贈與稅事件，
對最高行政法院中華民國96年12月27日96年度裁字第4048號裁定
及本院中華民國96年1月31日95年度再字第38號確定裁定聲請再
審，本院裁定如下︰
    主  文
再審之聲請駁回。
再審聲請程序費用由聲請人負擔。
    理  由
一、按行政訴訟之當事人，對於本院之裁定，聲請再審，經駁回
    後，不得復以同一原因事實，又對駁回再審聲請所為裁定，
    更行聲請再審（最高行政法院44年度裁字第17號及46年度裁
    字第41號判例意旨參照）。而對於本院裁定聲請再審，依行
    政訴訟法第283條準用同法第277條第1項第4款之規定，必須
    表明「再審理由及關於再審理由並遵守不變期間之證據。」
    所謂表明再審理由，必須指明其所聲請再審之裁定，有如何
    合於行政訴訟法第273條所定再審事由之具體情事始為相當
    ，倘僅泛言有何條款之再審事由，而無具體情事；或僅指明
    所聲請再審之裁定前各程序所為裁判，有如何再審事由，而
    未一語指及其所聲請再審之裁定有合於再審之事由者，均難
    謂已表明再審事由，其再審之聲請，即屬不合法。
二、本件聲請人前因贈與稅事件，提起行政訴訟，經本院90年度
    訴字第1152號及最高行政法院92年度判字第765號判決駁回
    確定後，聲請人提起再審之訴，經本院以其不合法定再審要
    件，以95年度再字第38號裁定，及最高行政法院96年度裁字
    第4048號裁定駁回在案。茲聲請人復對本院95年度再字第38
    號及最高行政法院96年度裁字第4048號裁定聲請再審，核其
    狀述理由要旨無非謂︰(一)原裁定認為再審要件形式上不合法
    ，實體要件不需要查。最高行政法院同意下級審所謂「提出
    再審之新證據為事實審時尚未存在」以及「當事人未論述何
    時發現再審之新證據以及符合30日之不變期間之理由」，聲
    請人反對此兩種說法，請求鈞院依行政訴訟法第273條第1項
    第13款予以審查。(二)聲請人所提證據並非於事實審言詞辯論
    後才出現，聲請人所提出之證據乃其與相對人間因民國（下
    同）84年間贈與稅課稅法律依據之往來函文，係根據相對人
    84 年作成之文書而來，而非鈞院所謂之91年3月6日後才出
    現之證據。鈞院實務向來形式上判斷證據存在時點而忽略該
    證據原本存在之時間點，聲請人所提之證據於84年來就已經
    存在，鈞院所謂之出現於91年之後，僅係相對人「根據84年
    就已經存在之證據」所為之課稅公文，公文作成之時間點縱
    然屬事實審之後，但是該公文所根據之事實乃出現於84年。
    故該公文所提出之事實並非鈞院所認為之「事實審後所出現
    之新事實新證據」，而是事實審前就已經存在之新事實以及
    新證據。證據方法乃呈現證據資料的方式，換言之，證據資
    料有多種不同呈現之方式。舉例而言，若為確認特定行政處
    分是否為特定行政機關所作，該機關可以複印或者是提出行
    政處分之原本用以證明。但是這並非唯一的方式，行政機關
    仍然可以本於自己的地位，重為一份新的公文書，該公文書
    可表明原來行政處分之內容為何。此一新作成之公文書縱然
    時間點為事實審之後，但其用以形成新公文書的基礎，乃事
    實審之前早已存在之事實。聲請人所執並非虛言，觀之最高
    法院75年台上字第7151號刑事判例、最高法院72年9月13日
    第11 次刑事庭會議決議，最高法院82年台抗字524號刑事判
    決、最高法院83年台抗字836號刑事判決、最高法院85年台
    抗字371號刑事判決。上述判決皆謂﹕「判決以後成立之文
    書，其內容係根據另一證據作成，而該另一證據係成立於事
    實審法院判決之前，應認為有新證據之存在。如出生證明係
    根據前早已存在之醫院必另表所作成﹔存款證明係根據判決
    前早已存在之存款所作成而言。」上述實務見解雖然於刑事
    判決之中作成，但是觀察行政訴訟以及刑事訴訟的共通性，
    對於再審要件之審查並無二致。聲請人認為刑事訴訟中實務
    見解應有運用於行政訴訟中之可能。承上，鈞院沒有實質瞭
    解證據所代表之事實，形式上審查聲請人所提出之證據，因
    此錯誤解讀證據存在的時間點，而誤以為當事人提出之證據
    不符合行政訴訟法第273條第1項第13款。事實上，聲請人提
    出之證據，其基礎於事實審之前早已存在，並且非因聲請人
    之責任致使事實審理時無法提出。(三)最高行政法院之裁定支
    持鈞院錯誤見解：鈞院錯誤認定證據存在之時間點，而最高
    行政法院裁定於理由四中表明支持如後「本院經核原裁定並
    無不合，抗告人指摘事項，業據抗告人於原審提出主張，並
    經原審裁定論述甚詳，予以一一指駁，敘明其不採之理由在
    案，自無抗告人所稱之違法或不當之處。」顯見最高行政法
    院認同鈞院見解，而錯誤認定所謂新事實新證據存在的時間
    點為事實審以後。最高行政法院未予指正，聲請人聲請再審
    請求再審予以反正。(四)聲請人確有論述新證據發現過程及符
    合30日不變期間之理由：1.最高行政法院認為再審要件不符
    30日之不變期間。鈞院依據行政訴訟法第276條第1項、第2
    項表示「抗告人僅於原審法院審理中泛稱因其年逾80歲，對
    系爭房地59年迄79年間之實際情形未能深入瞭解，致未能於
    原審提出相關事證，而未提出其確係於整理中發現再審理由
    及遵守不變期間之證據，即於何時地發現證物，並於發現後
    30日期間內向法院提出」上述說法可由抗告之裁定中理由三
    末段得知。最高行政法院同意鈞院見解，而進一步認定再審
    要件形式上不合法。惟事實確非如此。2.聲請人確有論述符
    合再審要件之理由。聲請人確實於鈞院再審請求之程序準備
    庭中表示「再審原告於96年1月8日在賴木生生前住處的頂樓
    儲藏室，發現賴木生遺物」。並於96年1月15日向鈞院以發
    現新證據聲請續開準備程序庭；又將發現的新證據於96年1
    月24日言詞辯論庭面呈予審判長，該新證據並當庭由審判長
    留下。鈞院實際上知曉發現新證據的時地，否則不會表示「
    而未提出其確係於整理中發現再審理由及遵守不變期間之證
    據，即於何時地發現證物」而使用「整理中發現」之用語。
    聲請人既然已經提出「新證據」並且論述該證據符合行政訴
    訟法第276條第1項以及第2項符合30日之不變期間之理由。
    鈞院及最高行政法院即不應該認定聲請人未為論述發現過程
    以及如何符合行政訴訟法第276條第2項。而應實質論述為何
    聲請人提出之新證據以及發現過程為何不符合30日之不變期
    間。(五)最高行政法院裁定駁回聲請人之抗告，形式要件不符
    合理由有二，一為證據出現在事實審之後，不屬於再審之新
    證據。二為聲請人未論述新證據如何符合於30日之再審不變
    期間。聲請人論述如上，主張有二，一為證據所憑藉之事實
    乃根據事實審理時的證據資料，聲請人所提之證據絕非事實
    審理之後才出現之證據。二為聲請人確有於鈞院再審程序之
    準備庭論述如何發現新證據以及如何符合再審30日之不變期
    間，聲請人認為最高行政法院裁定有違背法令之違誤，合於
    行政訴訟法第273條第1項第13款及第14款事由，提起再審請
    求廢棄原裁定等語。
三、惟查上開事由，業經聲請人於前次訴訟程序中提出主張，而
    為本院及最高行政法院所不採，茲聲請人復以同一原因事實
    對於本院95年度再字第38號及最高行政法院96年度裁字第40
    48號裁定聲請再審，揆諸首揭判例意旨，難謂合法，況聲請
    人對於所聲請再審之95年度再字第38號裁定，有如何合於具
    體法定再審事由，並未置一語，則其僅泛引行政訴訟法第27
    3 條第1項第13款、第14款規定聲請再審，揆諸首開說明，
    再審之聲請亦難謂合法，仍應予駁回。
四、依行政訴訟法第283條、第278條第1項、第104條、民事訴訟
    法第95條、第78條，裁定如主文。
中    華    民    國    97    年    8    月    6      日
                臺中高等行政法院第三庭
                          審判長法  官  王  茂  修
                                法  官  林  金  本
                                法  官  莊  金  昌
以上正本證明與原本無異。
如不服本裁定，應於裁定送達後10日內以書狀敘明理由，經本院
向最高行政法院提起抗告（須依對造人數附具繕本）。
中    華    民    國    97    年    8     月    6     日
                                書記官  林  昱  妏


司法院資訊處製作；財團法人民間司法改革基金會備份。
